# 同一控制下两个子公司间划转联营公司股权（20%20%）

提问人：七宝妈妈 时间：2020-09-11 09:33:10
陈版及各位前辈，大家好：
现有一个关于合并范围内两个子公司间划转联营公司股权的处理咨询，请各位指教。具体内容如下：
A 母公司有两个全资子公司B和C，B公司联营持有一D公司的25%股权，采用长期股权投资权益法核算方式，持有时间为 2 年+，现考虑业务需要，需将B持有的D公司25%全部转让给同一控制下的C子公司。请教各公司的A公司和B公司的账务处理。
其中，B公司的权益法长投的账面价值为 1100 万，其中投资成本 1000 万， 2 年间权益法损益变动 200 万，其他综合收益变动-100万。B公司转让D公司的联营股权至C公司的对价为两种处理方式（第一种是 1000 万，第二种是 1100万）。
第一种处理方式（处置对价 10001000 万）（按照投资成本）：
B公司账务处理：
借：银行账款 1000
贷：长期股权投资 1100
投资收益 -100
C公司账务处理
借：长期股权投资-联营D公司 1000
贷：银行存款 1000
A公司的合并调整处理：
借：资本公积 100
贷：投资收益
第二种处理方式（处置对价 11001100 万）（按照账面价值）：
B公司账务处理：
借：银行账款 11000
贷：长期股权投资 1100
C公司账务处理
借：长期股权投资-联营D公司 1100
贷：银行存款 1100
A公司的合并层面无需进行处理。
请问，两种处理方式是否都可行？如果采用第一种处理方式，后续C公司处置D公司25%联营股权时，A合并层面形成的资本公积是否在处置时转出到损益？处置过程中的财务处理有没有其他需要考虑的，比如权益变动表的列示，税务的考虑等等。
另外，还想多问一句，如果是香港注册的公司间转让联营股权，可以以签发票据的形式处理吗？票据挂账。

回答人：chenyiwei
因为标的是联营企业股权，虽然发生在同一控制下的企业之间，但不构成企业合并。所以不适用同一控制下合并的会计处理原则。原则上B公司将处置价款与处置日长投账面价值之间的差额确认为投资收益，C公司则按交易价款确认该项长期股权投资。但关联交易作价显失公允情况的除外（此时需将标的股权的公允价值与实际交易价格之间的差额按权益性交易原则处理）。

提问人：七宝妈妈 时间：2020-09-13 09:33:11
谢谢陈版的回复。
如果处置对价是非公允的，就参照权益交易处理，B公司的对价与账面处置差异进损益，A公司的合并层面将其损益调整进入资本公积或者留存收益？
如果处置对价是公允的，就按照正常的公司处置处理即可，不需要作进一步的调整。还想进一步问下陈版，这个处理是基于将经营和投资业务相分离做的股权调整，处置对价公允必须要作评估吗？如果按照账面价值作对价转让，是否可以认为是公允的方式呢？

回答人：chenyiwei
理论上按账面净资产转让不一定是公允的，尤其是当目标企业持有土地、房屋、无形资产等账面价值和公允价值之间可能存在重大差异的资产时。实务中可根据重要性原则考虑能否简化处理。

提问人：七宝妈妈 时间：2020-09-15 18:43:00
陈版主，您好，感谢您的回复。关于进一步的处理，还有个问题需要继续请教一下您：
同控下联营公司股权转让，我按照账面价值结转的话，原计入单家OCI的部分，处置这部分股权时转入投资收益损益科目，针对这部分OCI，我在合并层面要进行还原，重新计入OCI是吗？还是我可以选择在新接收股权的公司调整这部分历史OCI影响？最后结果是此笔转让非公允，不应有损益产生，不论是对价产生的损益，还是OCI转出的损益？

回答人：chenyiwei
在各方共同的母公司的合并层面要进行还原，重新计入OCI。新接收股权的公司不应重复确认这部分OCI。合并报表层面无损益影响。